臺灣板橋地方法院民事判決　　　　　　　　 96年度建字第7號
原　　　告　環球興業有限公司
法定代理人　戊○○
訴訟代理人　陳憲鑑律師
被　　　告　重良建設有限公司
法定代理人　乙○○
訴訟代理人　丁○○
上列當事人間履行合約事件，本院於中華民國96年7 月20日言詞
辯論終結，判決如下：
    主  文
被告應給付原告新臺幣陸佰柒拾陸萬陸仟佰零柒元，及自民國
九十六年二月七日起至清償日止，按年息百分之五計算之利息。
原告其餘之訴駁回。
訴訟費用由被告負擔十分之九，餘由原告負擔。
本判決第一項於原告以新臺幣貳佰貳拾伍萬元為被告供擔保後，
得為假執行。但被告如於執行標的物拍定、變賣或物之交付前，
以新臺幣陸佰柒拾陸萬陸仟佰零柒元為原告供擔保，或將請求
標的物提存，得免為假執行。
原告其餘假執行之聲請駁回。
　　事實及理由
一、程序方面：
  (一)原告於訴狀送達後，雖有追加被告己○○。惟嗣後經原告於
    民國96年7 月20日本院言詞辯論時當庭表示撤回被告己○○
    部分之訴訟，並經被告己○○當庭表示同意原告撤回（見本
    院卷第121 頁），而生撤回之效力，先予明。
  (二)被告未於最後言詞辯論期日到場，核無民事訴訟法第386 條
    各款所列情形，爰依原告之聲請，由其一造辯論而為判決。
二、原告主張：
  (一)原告與被告重良公司（法定代理人為己○○）於民國89年7
    月16日簽訂泥作工程合約（即工程合約），其工程範圍分別
    為三重市○○段2094、2128、2129地號（簡稱A區）及2128-
    2、2129-2、2130（簡稱B區）、2075號（簡稱C區），嗣後
    雙方合意終止B區及C區工程，而原告繼續依約完成A 區工程
    ，然被告尚有A區工程尾款新臺幣（下同）6,766,301元尚未
    支付予原告，因此雙方於92年11月27日訂立協議書，約定雙
    方同意於本協議書成立時交付工程尾款明細，並且於該協議
    書第4 點約定：雙方同意俟被告取得地主土地（A 區）之應
    有部分後，被告應任選該建物之任一戶，連同土地之應有部
    分一併過戶予乙方（原告），以此抵銷尚未支付之工程餘款
    。嗣後被告將A 區內一戶（臺北縣三重市○○里○○街152
    號2 樓）交由被告公司之董事己○○，由其負責移轉登記予
    原告，但己○○卻違反約定將其移轉登記予不知情之訴外人
    朱紅霞，原告屢次再請求被告履行該協議書之約款，被告均
    置之不理，原告遂依法起訴。依契約之法理，原告有依約請
    求被告履行契約之權利，而被告遲未履行其給付義務，縱嗣
    後發生原指定移轉與原告之部分已移轉與善意之第三人之情
    形，然原協議書既明定原告得任指定一戶移轉與原告，因此
    仍無礙原告之請求，原告仍得就該建屋剩下其他部分請求移
    轉，惟被告均未就應過戶之部分移轉予原告，顯違反其給付
    義務。之後於原告與被告協談之過程中，卻得知A 區已全戶
    售出，並無其他可供移轉予原告之部分，被告之給付義務實
    已達給付不能之狀態。
  (二)原告向被告請求給付不能之損害賠償金額，係其所失損害加
    上所失利益。所失損害之部分乃是被告無法履行協議書中移
    轉過戶之約定，所造成原告之損害，既然當初移轉過戶係抵
    銷尚未支付之工程款，則現被告已給付不能，則所失損害即
    為以之前尚未支付工程尾款6,766,301元為計算基礎。原告
    所失利益之計算如下：原本被告需移轉予原告之建物至少30
    坪，而1坪依照當時協議書之約定每坪單價18萬，若被告依
    約履行當初之協議，則依現在市價1坪已漲為20萬以上，原
    告估計所失利益為60萬元，原告一併加以請求，故原告可得
    請求之金額為6,766,301元加上60萬元，總計7,366,301元。
  (三)原告原依協議書第4 點，請求被告移轉房屋所有權予原告，
    然由於被告主觀給付不能，因此再以民法第226 條因可歸責
    於債務人之事由，致給付不能，而請求損害賠償7,366,301
    元等語。併為聲明：1.被告應給付7,366,301 元，並自本（
    起）訴狀繕本送達翌日起至清償日止，按年息百分之五計算
    之利息。2.原告願供擔保，請准宣告假執行。
三、被告則以：被告公司沒有這筆帳，沒有這回事。己○○因有
    掏空被告公司資產之民、刑事官司在進行訴訟中，故供述必
    對於被告公司不利等語，資為抗辯。併為答辯聲明：(一)原告
    之訴及假執行之聲請均駁回。(二)如受不利之判決，願提供擔
    保請准宣告免為假執行。
四、兩造均不爭執之事實（應信為真正）：
  (一)己○○於81年1 月28日與被告公司的現任負責人乙○○結婚
    。89年6 月23日被告公司之負責人為己○○，乙○○為該公
    司董事。嗣於92年5月2日被告公司之負責人始變更登記為乙○○，己○○為該公司董事。有己○○最新戶籍謄本、被告
    公司之公司登記資料附卷可稽（見本院卷第87至96頁）。
  (二)A 區房屋已全部售出，並無其他可供移轉予原告之部分（見
    本院卷第58至59頁之言詞辯論筆錄）。
五、原告主張：原告依兩造間之89年7 月16日工程合約書，完成
    A 區工程，然被告尚有A區工程尾款6,766,301元未支付予原
    告，因此雙方於92年11月27日訂立協議書，依該協議書第4
    點「雙方原約定之工程換屋手續，雙方同意俟甲方（即被告
    ）取得地主土地（Ａ區）應有持分，隨即連同地上建物，一
    併過戶予乙方（即原告，含乙方指定登記人），甲方得任選
    乙戶建物單價每坪為18萬元正計算，雙方同意依實際過戶之
    建物面積計算其價值互補。」，嗣原告與被告協商過程中，
    已知Ａ區已全戶售出，並無其他可供移轉予原告之部分，顯
    係因可歸責於被告之事由，致給付不能，爰依民法第226 條
    請求損害賠償7,366,301 元等語。被告則辯稱如上。經查：
  (一)己○○於81年1 月28日與被告公司的現任負責人乙○○結婚
    。89年6 月23日被告公司之負責人為己○○，乙○○為該公
    司董事。嗣於92年5月2日被告公司之負責人始變更登記為乙○○，己○○為該公司董事。A區房屋已全部售出，並無其
    他可供移轉予原告之部分之事實，已如前述。又兩造間於89
    年7 月16日簽訂工程合約書，原告依約完成A 區工程，被告
    尚有A區工程尾款6,766,301元未支付予原告，因此被告（由
    己○○代理）與原告於92年11月27日訂立協議書，依該協議
    書第4 點「雙方原約定之工程換屋手續，雙方同意俟甲方（
    即被告）取得地主土地（指A區）應有持分，隨即連同地上
    建物，一併過戶予乙方（即原告，含乙方指定登記人），甲
    方得任選乙戶建物（第貳層）單價每坪為18萬元正計算，雙
    方同意依實際過戶之建物面積計算其價值互補。」，原告屢
    次請求被告履行該協議書之約款，被告均置之不理等情，亦
    有原告所提出之仁政街A 基地工程合約書、重良建設有限公
    司與環球興業有限公司協議書、環球A 區工程款結算明細（
    即A 區房屋保留款5,855,206元及保留款餘額911,101元計6,
    766,307 元）、重良建設有限公司基本資料、宏律法律事務
    96律字0112001號函（見本院卷第6至16頁、第35頁）為證，
    復據證人丙○○到庭結證稱：本件當時訂約時我有在場，我
    是代書，寫這份協議書是我承辦的，內容是兩造臨時談好來
    找我承辦，協議過程我沒有參與，當事人各一造一人戊○○
    、己○○都有到場口述，大小章是當時人帶來的，被告重良
    公司曾經是我的客戶，所以寫這份協議書我沒有收費，這份
    協議書是真的，簽協議書時在場人有無叫證人甲○○的人我
    不清楚，我只對戊○○有印象，兩造對尾款金額有再做進一
    步的洽談，最後作成決定，再寫在協議書裡面，當天協議書
    有付壹張支票40萬元，40萬元的支票是被告重良公司的己○○向我借的，故由我當發票人，庭呈協議書及40萬元的支票
    影本（附卷），被告重良公司有把40萬元存入我的帳戶讓支
    票兌現等語（見本院卷第40至45頁之訊問筆錄、證人結文、
    協議書、支票），且被告對於上開證據之真正亦未爭執，復
    據證人（以被告身分）己○○到庭陳稱：協議書（見本院卷
    第13至14頁）是我簽的，內容沒有問題，是真的。工程合約
    書不是我簽的，我的印章都放在公司，不是我蓋的。92年11
    月27日被告重良公司的負責人是乙○○，他口頭有委託我去
    簽協議書，被告重良公司應該要履約，被告重良公司法定代
    理人乙○○事後卻不承認，所以我才告他，我不記得被告重
    良公司何時負責人變更為乙○○，我現在還是被告重良公司
    的股東。（法官問：之前被告重良建設有限公司跟證人丙○○借40萬元的支票，再由何人將此40萬元匯入證人丙○○的
    戶頭讓支票兌現？）那40萬元是公司的錢，不是我的錢等語
    （見本院卷第83至86頁之言詞辯論筆錄），互核相符，堪信
    屬實。足見被告確有積欠原告A 區工程款6,76 6,307元，且
    被告與原告協議以原告任選A 區乙戶建物（第貳層）單價每
    坪為18萬元正計算，雙方同意依實際過戶之建物面積計算其
    價值互補之方式，以清償上開A 區工程款6,76 6,307元，惟
    原告屢次請求被告履行該協議書之約款，被告均置之不理，
    且A 區房屋已全部售出，並無其他可供移轉予原告之部分。
    是被告空言否認而辯稱：被告公司沒有這筆帳，沒有這回事
    。己○○因有掏空被告公司資產之民、刑事官司在進行訴訟
    中，故供述必對於被告公司不利等語，即乏依據，洵無足取
    。
  (二)按「因可歸責於債務人之事由，致給付不能者，債權人得請
    求賠償損害。」、「損害賠償，除法律另有規定或契約另有
    訂定外，應以填補債權人所受損害及所失利益為限。依通常
    情形，或依已定之計劃、設備或其他特別情事，可得預期之
    利益，視為所失利益。」，民法第226條第1項、第216條定
    有明文。又民法第216條第1項所謂所受損害，即現存財產因
    損害事實之發生而被減少，屬於積極的損害。所謂所失利益
    ，即新財產之取得，因損害事實之發生而受妨害，屬於消極
    的損害。本件被上訴人以上訴人承攬之工程違約未予完成，
    應另行標建，須多支付如其聲明之酬金，並非謂房屋如已完
    成可獲轉售之預期利益，因上訴人違約而受損失，是其請求
    賠償者，顯屬一種積極損害，而非消極損害（最高法院48年
    臺上字第1934號判例意旨參照）。本件被告確有積欠原告A
    區工程款6,766,307元，且被告與原告協議以原告任選A區乙
    戶建物（第貳層）單價每坪為18萬元正計算，雙方同意依實
    際過戶之建物面積計算其價值互補之方式，以清償上開A區
    工程款6,766,307元，惟原告屢次請求被告履行該協議書之
    約款，被告均置之不理，且A 區房屋已全部售出，並無其他
    可供移轉予原告之部分，既已如前述，被告顯已陷於給付不
    能，則原告依民法第226條第1項請求被告賠償損害，即依法
    有據。又上開協議書之約款，其目的係在終局地清償上開A
    區工程款6,766,307元，如被告依約履行該協議書之約款，
    則原告之上開A區工程款6,766,307元即獲得完全之清償，故
    被告未能依約履行所致原告之損害亦應以6,766,307元為度
    。至於被告如依約移轉A區乙戶建物以清償上開A區工程款6,
    766,307元，原告依通常情形，或依已定之計劃、設備或其
    他特別情事，可得預期之利益為何？則未見原告舉證以實其
    說，已難採信。況原告並未依約選定A區乙戶建物，亦未主
    張被告何時應移轉A區乙戶建物，何以係原告可得預期之利
    益為60萬元？蓋就一般吾人社會經驗常情而言，房屋漲跌難
    料，原告究係依何已定之計劃、設備或其他特別情事，可得
    預期之利益為60萬元？均未見原告主張並證明之，是原告請
    求所失利益60萬元部分，即屬無據，應予駁回。
  (三)基上，原告依民法第226條第1項請求被告賠償損害，請求被
    告給付6,766,307 元，為有理由，應予准許。逾此部分之請
    求，即無理由，應予駁回。
六、按「給付無確定期限者，債務人於債權人得請求給付時，經
    其催告而未為給付，自受催告時起，負遲延責任。其經債權
    人起訴而送達訴狀，或依督促程序送達支付命令，或為其他
    相類之行為者，與催告有同一之效力。」、「遲延之債務，
    以支付金錢為標的者，債權人得請求依法定利率計算之遲延
    利息。」、「應付利息之債務，其利率未經約定，亦無法律
    可據者，週年利率為百分之五。」，民法第229條第2項、第
    233條第1項前段及第203條定有明文。從而，原告依民法第2
    26條第1項請求被告賠償損害，請求被告給付6,766,307 元
    ，及自本（起）訴狀繕本送達翌日即96年2月7日起至清償日
    止，按年息百分之五計算之利息，為有理由，應予准許。逾
    此部分之請求，即無理由，應予駁回。
七、兩造分別陳明願供擔保請准宣告假執行或免為假執行，就原
    告勝訴部分，經核並無不合，爰各酌定相當之擔保金額，予
    以准許。至原告敗訴部分，其假執行之聲請即失所附麗，應
    予駁回。
八、本件事證已臻明確，兩造其餘攻擊、防禦方法及舉證，經本
　　院審酌後，認對於判決結果均無影響，爰不一一論述，併此
　　指明。
據上論結，本件原告之訴一部為有理由，一部為無理由，依民事
訴訟法第385 條第1 項前段、第79條、第390 條第2 項、第392
條，判決如主文。
中　　華　　民　　國　　96　　年　　7 　　月　　31　　日
                  民事第一庭    法  官  楊千儀
右為正本，係照原本作成。
如對本判決上訴，須於判決送達後20日內向本院提出上訴狀（需
按他造人數附繕本）。
中　　華　　民　　國　　96　　年　　7 　　月　　31　　日
                              　書記官　簡青根
